ACORDAO-COMPLETO-2556446

ACÓRDÃO 8037/2022 ATA 40/2022 - PRIMEIRA CÂMARA

VISTOS, relatados e discutidos estes autos de embargos de declaração opostos por Leonardo Jose Barbalho Carneiro, contra o Acórdão 4610/2022-TCU-Primeira Câmara, 
ACORDAM os Ministros do Tribunal de Contas da União, reunidos em sessão da 1ª Câmara, diante das razões expostas pelo relator, em:
9.1. conhecer dos embargos, para, no mérito, rejeitá-los;
9.2. dar ciência desta decisão aos interessados.

Embargos de declaração em tomada de contas especial

Primeira Câmara

Prefeitura Municipal de Pitimbu - PB.

3. Interessados/Responsáveis/Recorrentes:
3.1. Responsável: Leonardo Jose Barbalho Carneiro (XXX.164.574-XX).
3.2. Recorrente: Leonardo Jose Barbalho Carneiro (XXX.164.574-XX).

13.1. Ministros presentes: Vital do Rêgo (na Presidência), Walton Alencar Rodrigues (Relator), Benjamin Zymler e Jorge Oliveira.
13.2. Ministro-Substituto presente: Weder de Oliveira.

WALTON ALENCAR RODRIGUES

Ministro Walton Alencar Rodrigues.

Trata-se de embargos de declaração opostos por Leonardo José Barbalho Carneiro contra o Acórdão 4610/2022-TCU-Primeira Câmara, por meio do qual, entre outros, restou decidido:
9.1. declarar a revelia de Leonardo José Barbalho Carneiro, nos termos do art. 12, § 3º, da Lei 8.443/1992;
9.2. julgar irregulares, com fulcro nos artigos 1º, inciso I, 16, inciso III, alínea "c", 19 e 23, inciso III, alínea "a", da Lei 8.442/1992, as contas de Leonardo José Barbalho Carneiro, condenando-o ao pagamento das importâncias a seguir discriminadas, atualizadas monetariamente e acrescidas dos juros de mora, calculados a partir das respectivas datas de ocorrência, até a data da efetiva quitação, fixando-lhes o prazo de 15 dias, para que comprovem, perante o TCU, o recolhimento das referidas quantias aos cofres do Tesouro Nacional:
	DATA DA OCORRÊNCIA 
	VALOR ORIGINAL (R$) 

	13/06/2007
	111.922,00

	18/10/2007
	37.308,00

	26/06/2008
	130.845,85

	02/09/2008
	138.317,91

	08/01/2009
	206.559,74

	25/02/2009
	191.419,90

	02/04/2009
	166.735,15

	06/07/2009
	136.642,20

	24/08/2009
	224.476,03

	03/11/2009
	220.439,76

	19/01/2010
	226.626,68

	21/05/2010
	128.824,53

	31/01/2011
	221.637,16

	05/07/2011
	169.721,05

	23/08/2012
	119.147,20

9.3. aplicar à Leonardo José Barbalho Carneiro, a multa individual prevista no art. 57 da Lei 8.443/1993, no valor de R$ 1.000.000,00, fixando-lhe o prazo de 15 dias, a contar da notificação, para que comprove, perante o Tribunal (art. 214, inciso III, alínea "a", do Regimento Interno) , o recolhimento da dívida ao Tesouro Nacional, atualizada monetariamente desde a data do presente acórdão, até a do efetivo recolhimento, se paga após o vencimento, na forma da legislação em vigor;
Segundo o embargante existe contradição na decisão, em virtude de "em diversos trechos do acórdão restou consignado que o contrato teve vigência de 29/12/2005 a 05/12/2014" e os documentos constantes dos autos demonstram situação diversa.
As demais supostas contradições apontadas pelo embargante dizem respeito ao entendimento do embargante de que responsabilidade pelos prejuízos apurados nos autos deveria ser atribuída a seu sucessor no comando do Município de Pitimbu/PI.
Por fim, o embargante aponta que teria ocorrido a prescrição da pretensão punitiva e de ressarcimento do débito objeto deste processo.

Lucas Mendes Ferreira (21020/OAB-PB).

Procuradora-Geral Cristina Machado da Costa e Silva.

TOMADA DE CONTAS ESPECIAL. CONTRATO DE REPASSE. PARALISAÇÃO DA OBRA. NÃO APROVEITAMENTO DOS SERVIÇOS EXECUTADOS PELA POPULAÇÃO. CONTAS IRREGULARES. DÉBITO E MULTA EMBARGOS DE DECLARAÇÃO. AUSÊNCIA DE OMISSÃO, CONTRADIÇÃO E OBSCURIDADE. NÃO OCORRÊNCIA DE PRESCRIÇÃO. REJEIÇÃO. CIÊNCIA.

TOMADA DE CONTAS ESPECIAL (TCE)

Secretaria de Controle Externo de Tomada de Contas Especial (SecexTCE).

Conheço dos embargos de declaração opostos por Leonardo José Barbalho Carneiro, contra o Acórdão 4610/2022-TCU-Primeira Câmara, por atender os requisitos atinentes à espécie.
Analisados os fundamentos trazidos à colação pelo embargante, entendo que não merecem prosperar as contradições apontadas pelo embargante, julgado na condição de revel, tendo em vista que são meros elementos de defesa que optou por não apresentar na fase de citação.
Resta, entretanto, analisar a alegação do decorrente de que teria ocorrido a prescrição da pretensão punitiva e de ressarcimento.
Em 11/10/2022, o Plenário do TCU reviu seu posicionamento acerca do instituto da prescrição, tanto dos débitos como da pretensão punitiva, com a expedição da Resolução-TCU 344/2022, que estabeleceu: 
Art 1º. A prescrição nos processos de controle externo, em curso no Tribunal de Contas da União, exceto os de apreciação, para fins de registro, da legalidade dos aos de admissão de pessoal ou de concessão de aposentadorias, reformas e pensões, observará o disposto na Lei 9.873, de 23 de novembro de 1999, na forma aplicada pelo Supremo Tribunal Federal, em especial a Ação Direta de Inconstitucionalidade 5509, e regulamentada por esta Resolução.
Tal regulamento prevê, também, causas interruptivas da prescrição, entre as quais a notificação, oitiva, citação ou audiência do responsável e qualquer ato inequívoco de apuração do fato (art. 5º, incisos I e II) .
As irregularidades imputadas ao embargante referem-se a fatos ocorridos no período de 13/6/2007 a 23/8/2012, relativos a contrato de repasse cuja vigência foi de 29/12/2006 a 05/12/2014, com prazo de 60 dias para apresentação da respectiva prestação de contas. 
Verifica-se que, no âmbito administrativo, o embargante foi notificado para apresentar esclarecimentos sobre as irregularidades identificadas na execução do contrato de repasse, em 22/7/2015 (peça 2, fls. 9 e 10) , o que interrompeu a prescrição em relação a ele.
O prazo prescricional foi mais uma vez interrompido com a autuação destas contas especiais, em 11/5/2018, de acordo com informação contida no item 1 do Relatório do Tomador de Contas Especial (peça 6, fls. 79/82) .
O embargante foi novamente chamado a se manifestar sobre os fatos por ocasião de sua citação por este Tribunal, em 18/11/2020 (peças 14 a 18) .
Diante desses elementos, não reconheço a prescrição alegada pelo embargante, razão pela qual rejeito integralmente os presentes embargos. 
Isto posto, voto no sentido de que o Tribunal acolha a minuta de acórdão que submeto à deliberação deste Colegiado.
TCU, Sala das Sessões, em 22 de novembro de 2022. 
WALTON ALENCAR RODRIGUES 
Relator